臺灣基隆地方法院基隆簡易庭小額民事判決
110年度基保險小字第2號
原      告  中國信託產物保險股份有限公司（原名台壽保產
            物保險股份有限公司） 

法定代理人  林欽淼  
訴訟代理人  楊智閔  

            陳振盛  
被      告  謝明輝  

上列當事人間侵權行為損害賠償事件，本院於民國110年4月9日
言詞辯論終結，判決如下：
    主  文
被告應給付原告新臺幣參仟壹佰元，及自民國一百一十年一月二
十七日起至清償日止，按週年利率百分之五計算之利息。
原告其餘之訴駁回。
訴訟費用新臺幣壹仟元，由被告負擔新臺幣伍佰元，餘由原告負
擔。
本判決原告勝訴部分得假執行；但被告如以新臺幣參仟壹佰元為
原告預供擔保，得免為假執行。
    事實及理由
一、本件原告台壽保產物保險股份有限公司業已變更公司名稱為
    中國信託產物保險股份有限公司，此有原告所提出經濟部民
    國109年12月11日經授商字第10901233900 號函及公司變更
    登記表在卷可稽，首堪認定。
二、按訴狀送達後，原告不得將原訴變更或追加他訴，但請求之
    基礎事實同一者、擴張或減縮應受判決事項之聲明者，不在
    此限。民事訴訟法第255條第1項第2款、第3款定有明文。查
    本件原告原聲明請求被告給付新臺幣（下同）94,876元，及
    自起訴狀繕本送達之翌日起至清償日止，按週年利率5%計算
    之利息，嗣則於本院110年4月9日言詞辯論期日，援其先前
    主張侵權行為之相同事實，更正其應受判決事項之聲明，求
    為判命被告給付6,200元，及自起訴狀繕本送達之翌日起至
    清償日止，按週年利率5%計算之利息。核其所為上開更異，
    尚屬應受判決事項聲明之減縮，且其請求之基礎事實同一，
    合於上開規定，應予准許。
三、被告經合法通知，未於言詞辯論期日到場，核無民事訴訟法
    第386條所列各款情形，爰依同法第436條之23、第436條第2
    項、第385條第1項前段規定，准原告之聲請，由其一造辯論
    而為判決。
四、原告主張：被告於108年2月13日上午8時50分許，駕駛AGV-6
    835號自小貨車，行經基隆市七堵區百六街與實踐路口，因
    右轉彎未注意右方車輛，且未保持安全間隔，而與訴外人林
    麗玲所駕駛MJM-6925號重型機車發生碰撞，致林麗玲因此受
    有左側第五及第七根肋骨閉鎖性骨折、左踝及左手擦挫傷等
    傷害（下稱系爭事故）。被告於系爭事故發生時，駕駛執照
    已遭註銷，而有道路交通管理處罰條例第21條第1項第4款（
    原告誤載為道路交通安全規則第21條第1項第1款）之事由，
    依強制汽車責任保險法第29條第1項第5款規定，原告依法雖
    應負保險給付之責，惟得在給付金額範圍內，代位行使請求
    權人對被保險人之請求權，又原告已賠付林麗玲新臺幣（下
    同）6,200元，依法取得林麗玲對被告之求償權，爰依強制
    責任保險法第29條第1項第5款及保險契約之法律關係提起本
    件訴訟，並聲明：被告應給付原告6,200元，及自起訴狀繕
    本送達被告之翌日起至清償日止，按週年利率5%計算之利息
    。
五、被告經合法通知，無正當理由未於言詞辯論期日到場，亦未
    提出書狀作何聲明或陳述。
六、得心證之理由：
　㈠原告主張之上開事實，業據其提出基隆市警察局道路交通事
    故當事人登記聯單、汽車險理賠計算書、醫療給付明細、診
    斷證明書、醫療收據、交通費證明單AGV-6835號自用小貨車
    之行車執照等件影本為證，並有基隆市警察局110年2月2日
    基警交字第1100031867號函附道路交通事故現場圖、道路交
    通事故調查報告表(一)(二)、道路交通事故談話紀錄表、道
    路交通事故當事人酒精測定紀錄表、道路交通事故肇事人自
    首情形紀錄表、道路交通事故初步分析研判表、詢問筆錄、
    現場彩色照片15張等附卷可稽，並經本院依職權調取被告之
    駕照遭吊銷之紀錄在卷可考。而被告經合法通知，無正當理
    由未於言詞辯論期日到庭，復未提出書狀作何聲明或陳述以
    供審酌，應認原告之主張為真實。
  ㈡汽車行駛時，駕駛人應注意車前狀況及兩車並行之間隔。右
    轉彎時，應距交岔路口30公尺前顯示方向燈或手勢，換入外
    側車道、右轉車道或慢車道，駛至路口後再行右轉。但由慢
    車道右轉彎時應於距交岔路口30至60公尺處，換入慢車道，
    道路交通規則第94條第1項、第3項前段、第102條第1項第4
    款前段分別定有明文。次按因故意或過失，不法侵害他人之
    權利者，負損害賠償責任；汽車、機車或其他非依軌道行駛
    之動力車輛，在使用中加損害於他人者，駕駛人應賠償因此
    所生之損害，但於防止損害之發生，已盡相當之注意者，不
    在此限。民法第184條第1項前段、第191條之2亦均有規定。
    查被告於上揭時、地駕駛汽車，本應注意上開規定，且亦無
    不能注意情事，竟疏未注意，於右轉彎時未注意右方車輛，
    且未保持安全間隔，致與林麗玲所駕駛之MJM-6925號重型機
    車發生碰撞，致林麗玲受有前揭傷害，堪認被告對系爭事故
    之發生自有過失，且其過失侵權行為與林麗玲所受上開損害
    間，有相當因果關係，自應就系爭事故之發生負侵權行為損
    害賠償責任。
  ㈢次按汽車駕駛人，未領有駕駛執照駕駛小型車或機車者，處6
    ,000元以上12,000元以下罰鍰，並當場禁止其駕駛；被保險
    人有違反道路交通管理處罰條例第21條或第21條之1規定而
    駕車，致被保險汽車發生汽車交通事故者，保險人仍應依本
    法規定負保險給付之責。但得在給付金額範圍內，代位行使
    請求權人對被保險人之請求權；本法所稱被保險人，指經保
    險人承保之要保人及經該要保人同意使用或管理被保險汽車
    之人，道路交通管理處罰條例第21條、強制汽車責任保險法
    第29條第1項第5款、第9條第2項分別定有明文。又強制汽車
    責任保險法第29條第1項第5款之立法目的，乃無照駕駛為法
    律所明文禁止，被保險人明知該禁止規範猶執意無照駕駛而
    致肇事，無異於「自陷於風險」之行為，為維持保險契約最
    大善意原則，且避免濫用強制汽車責任保險而適度控制危險
    ，併考量汽車交通事故受害人保障之迅速性，由保險人先對
    其為保險給付後，再向該惡意行為之被保險人（加害人）為
    求償，以使其負起終局之賠償責任。保險人本質上乃行使保
    險代位權之性質，係基於受害人損害賠償請求權之法定移轉
    ，並非獨立之求償權。是其適用之前提係建立在保險責任事
    故發生，受害人對被保險人有損害賠償請求權，保險人依同
    法履行給付保險金之義務後，因法定債權移轉所受讓而得代
    位行使請求權人（受害人）對被保險人（加害人）之侵權行
    為損害賠償請求權，始得向被保險人求償。查被告對訴外人
    林麗玲應負損害賠償責任，已如前述，而肇事之系爭車輛之
    強制汽車責任保險雖由訴外人張得利所承保，然系爭車輛於
    肇事當時係由被告所駕駛，可認被告係經由張得利同意而駕
    駛系爭車輛，被告復因駕駛執照遭註銷而為無照駕駛，揆諸
    上開規定，林麗玲自得向原告請求保險給付，原告並得於對
    林麗玲為保險給付後，代位請求權人林麗玲向被告請求侵權
    行為損害賠償之金額。
  ㈣按不法侵害他人之身體或健康者，對於被害人因此喪失或減
    少勞動能力或增加生活上之需要時，應負損害賠償責任，第
    193條第1項定有明文。查訴外人林麗玲因系爭事故受傷支出
    醫療費用及交通費用6,200元，均經原告理賠之事實，業如
    前述。惟按損害之發生或擴大，被害人與有過失者，法院得
    減輕賠償金額，或免除之，民法第217條第1項定有明文。次
    按「查損害之發生或擴大，被害人與有過失者，法院得減輕
    賠償金額或免除之，重大之損害原因，為債務人所不及知，
    而被害人不預促其注意或怠於減少損害者，為與有過失，民
    法第二百十七條第一項及第二項定有明文，此即過失相抵之
    法則。按過失相抵之責任減輕或免除，非為抗辯，而為請求
    權一部或全部之消滅，故過失相抵之要件具備時，法院得不
    待當事人之主張，逕以職權減輕賠償金額或免除之」，最高
    法院80年度台上字第173 號民事裁判意旨參照。本件交通事
    故被告雖有過失，然林麗玲亦有於路口超車，未保持安全間
    隔之過失，此有基隆市警察局道路交通事故初步分析研判表
    在卷可佐，是本院審酌林麗玲與被告就本件車禍發生之原因
    、事故過程，及其二人應負之注意義務情節等一切情狀，認
    為林麗玲與被告於本件車禍事故之發生各應負擔百分之50之
    過失責任為適當。是以，本件原告得請求賠償之金額為3,10
    0元（計算式：6,200元×50﹪=3,100元）。
七、從而，原告依侵權行為損害賠償及保險代位之法律關係，請
    求被告給付原告3,100元，及自起訴狀繕本送達被告之翌日
    即110年1月27日起至清償日止，按年息5%計算之利息，為有
    理由，應予准許。逾此範圍，則無理由，應予駁回。
八、本判決原告勝訴部分，係適用小額訴訟程序所為被告敗訴之
    判決，爰依民事訴訟法第436條之20之規定，職權宣告假執
    行，併依同法第436條之23準用同法第436條第2 項，再準用
    同法第392條第2項規定，酌情宣告被告預供相當之擔保金額
    後得免為假執行。
九、本件第一審裁判費為1,000元，此外別無其他費用支出，訴
    訟費用依兩造勝敗比例，由被告負擔500元（計算式：1,000
    元×3,100/6,200＝500元），餘由原告負擔。 
十、據上論結，本件原告之訴為一部有理由，一部無理由，依民
    事訴訟法第436條之19第1項、第436條之20、第436條之23、
    第436條第2項、第385條第1項前段、第87條第1 項、第79條
    、第392條第2項，判決如主文。
中　　華　　民　　國　　110 　年　　4 　　月　　23　　日
                  基隆簡易庭法  官  周裕暐
以上正本係照原本作成。
對於本件判決如有不服，應於收受送達後20日內向本院提出上訴
書狀，上訴於本院合議庭，並按他造當事人之人數附具繕本。
當事人之上訴，非以判決違背法令為理由不得為之，上訴狀應記
載上訴理由，表明下列各款事項：
㈠原判決所違背之法令及其具體內容。
㈡依訴訟資料可認為原判決有違背法令之具體事實。
如委任律師提起上訴者，應一併繳納上訴審裁判費。
中　　華　　民　　國　　110 　年　　4 　　月　　23　　日
                             書記官  謝佳妮